【裁判字號】    88,易緝,157
【裁判日期】    901108
【裁判案由】    詐欺
【裁判全文】
臺灣桃園地方法院刑事判決                        八十八年度易緝字第一五七號
    公  訴  人  臺灣桃園地方法院檢察署檢察官
    被      告  丁○○
    選任辯護人  陳清曙律師
右列被告因詐欺案件，經檢察官提起公訴（八十七年度偵字第一七０九五號、八十八
年度偵字第二０五一號），本院判決如左：
        主  文
丁○○共同連續行使偽造私文書，足以生損害於他人，累犯，處有期徒刑伍月。如易
科罰金，以參佰元折算壹日。扣案如附表所示偽造之簽帳單共玖紙均沒收。
        事  實
一、丁○○前於民國八十年間因侵占案件，經本院判處有期徒刑四月確定，於八十三
    年四月二時日執行完畢。猶不知悔悟，於八十七年八月間，向乙○○承租桃園縣
    桃園市○○路九九之十八號「上佳餐廳」經營（含店內所設中國信託商業銀行股
    份有限公司（以下簡稱中國信託銀行）之信用卡刷卡端末機），在八十七年九月
    六日晚間，明知四名姓名、年籍均不詳之成年男子所持之聯邦商業銀行（以下簡
    稱聯邦銀行）發行之ＶＩＳＡ卡、卡號0000－0000－0000－000
    0號之信用卡，及美國銀行發行之ＶＩＳＡ卡、卡號0000－0000－00
    00－0000號之信用卡（起訴書誤載為中國信託銀行發行），均為偽造之信
    用卡，竟與該四名姓名、年籍均不詳之成年男子共同基於意圖為自已不法所有之
    概括犯意聯絡，以該二張偽造信用卡在前開餐廳內之中國信託銀行刷卡端末機連
    續盜刷九次、金額共達新台幣（下同）六十五萬六千六百元（詳如附表所示），
    並基於共同偽造私文書之概括犯意聯絡，推由該四名姓名、年籍均不詳之成年男
    子中之某人於盜刷之九紙簽帳單上分別偽簽「李懷秀」、「李國立」「Ｌ．Ｆ．
    Ｈ」、「陳和南」等人之簽名，而偽造完成簽帳單私文書，足以生損害於聯邦銀
    行、美國銀行、「李懷秀」、「李國立」「Ｌ．Ｆ．Ｈ」、「陳和南」等人。丁
    ○○並於當晚十二時許將前開偽造之簽帳單連同其他之簽帳單交付予乙○○，乙
    ○○發覺有異，於前開簽帳單款項撥入其設於中國信託銀行之帳戶，即通知中國
    信託銀行查明，而查知前開以偽造信用卡盜刷情事，經報警並由乙○○提出前開
    九紙簽帳單而查悉上情，丁○○因此未取得盜刷之金額而未遂。
二、案經桃園縣警察局楊梅分局報請臺灣桃園地方法院檢察署檢察官偵查起訴。
    理  由
一、訊據被告丁○○對於右揭犯罪事實，除坦承將前開簽帳單交給乙○○外，矢口否
    認有何行使偽造文書、偽造文書及詐欺之犯行，辯稱：「上佳餐廳」之刷卡機伊
    不曾用過，伊亦不知密碼，伊之前在建國路九九之四號開一家服飾店，當天（指
    九月六日）有四個人晚上到伊店裡買很多衣服，因他們沒有那麼多現金，就說要
    到伊酒店去刷卡，是會計鄭慧貞幫他們刷卡，那天我有打電話告訴鄭慧貞說有客
    人要刷卡，帳單是當天晚上結帳，鄭慧貞親自交給伊，伊不知道該二張信用卡是
    偽造，簽帳單也沒有一張是伊簽名云云，經查：
    （一）前開持以盜刷之聯邦銀行發行之ＶＩＳＡ卡、卡號0000－0000－
    0000－0000號之信用卡，及美國銀行發行之ＶＩＳＡ卡、卡號0000
    －0000－0000－0000號之信用卡，確實均為偽造之信用卡，此業經
    證人丙○○即中國信託處理本件盜刷案之行員於本院八十九年五月十九日及九十
    年九月四日結證在卷（見本院八十八年易緝字第一五七號（一卷）第一百八十五
    頁第一行以下及（二）卷第三十二頁），亦經原信用卡使用人甲○○於本院八十
    八年十月十六日訊問時，到庭結證稱「美國銀行ＶＩＳＡ卡、卡號0000－0
    000－0000－0000號之信用卡以前未遺失過，‧‧‧信用卡是伊折斷
    、寄回去銀行」等語（見本院同（一）卷第八十七頁以下），及聯邦銀行八十八
    年十一月二十九日八十八聯卡字第一二四號函在卷可稽（見本院同卷第一百十四
    頁），亦足認附表所示之九紙簽帳單確均是以偽造之信用卡盜刷而來無誤。
    （二）證人鄭慧貞於警訊證稱「（於八十七年九月六日二十時三十七分起至二十
    二時零七分櫃刷卡由何人負責？是否為你使用刷卡機？）八十七年九月六日二
    十時經理張仁德說要開會。我及各員工就到地下室開會，一直開到二十三時才完
    成。那時櫃已沒有人在，我於凌晨二時結帳，我發現款項（指刷卡）多了陸拾
    幾萬，我就向丁○○說。而丁○○表示，要我查看是那些客人刷卡的。而我查不
    出那些帳何來，我就向丁○○說查不來。他又表示等中國信託銀行帳目下來，就
    會知道是何人刷卡的。」（見台灣桃園地方法院檢察署八十七年度偵字第一七０
    九五號卷第十二頁倒數第三行以下），於本院八十八年十月十六日訊問時，又結
    證稱「刷卡我不會用‧‧‧（在桌上看到刷卡單據有向誰說？）向蔣（指被告丁
    ○○）說過，因他有問，我不曉得就放桌上，蔣就拿過去。（你有問蔣單據來源
    ？）我未問，可能是上豪客人消費拿來。（蔣有打電話到你上佳那裡說有客人要
    刷卡？）沒有。」等語（見本院同（一）卷第八十一頁倒數第二行以下、第八十
    三頁背面），足認被告所辯是會計鄭慧貞幫客人刷卡，那天我有打電話告訴鄭慧
    貞說有客人要刷卡云云，是事後卸責之詞，不足採信。
    （三）又「上佳餐廳」所使用之中國信託銀行之信用卡刷卡端末機（即一般所稱
    之刷卡機），於刷卡前並不需輸入密碼，此有中國信託銀行回函附於本院卷可稽
    （見本院八十八年易緝字第一五七號卷（二）第十一頁），亦經證人乙○○、丙
    ○○分別於本院八十九年五月十九日、九十年九月十四日訊問時證述在卷（見本
    院八十八年度易緝字第一五七號（一）卷第一百八十四頁倒數第二行、（二）卷
    第三十三頁），且證人乙○○於本院八十九年五月十九日訊問時又結證稱「（有
    出租「上佳餐廳」給被告經營？）對，談好的租金、押租金共要貳拾萬元，在八
    十七年八月左右，即信用卡盜刷前就將餐廳交給被告經營，在九月六日晚上十二
    點被告有拿信用卡刷卡簽帳單給我看，他說這個錢明天就會匯入我戶頭，被告共
    刷六十萬左右，其中貳拾幾萬要給我作租金、押金之用，其他的他要拿回去，隔
    天款項就匯進我戶頭中國信託的帳戶，我就覺很懷疑，那有人在二個小時連續刷
    六十萬，就在款入我戶頭後，打電話給中國信託，請他們查明」等語（見本院八
    十八年度易緝字第一五七號（一）卷第一百八十四頁），足認前開九紙簽帳單應
    係被告或該四名姓名年籍均不詳之成年男子中之某人所盜刷，並推由該四名姓名
    年籍均不詳之成年男子中之某人於盜刷之簽帳單上簽名，再由被告交付予乙○○
    無誤，被告所辯其不知密碼，伊不曾使用過刷卡機云云，均為卸責之詞，不足採
    信。
    （四）再附表所示九紙信用卡簽帳單，其刷卡之時間相當密集，且同一張信用卡
    之簽帳單竟有四種不同之簽名，且其中高金額之簽帳單所載銷售類別均為「銷完
    」，明顯與一般正常之刷卡消費之銷售類別為「銷售」不同，且被告自承其於刷
    卡後有見過該些簽帳單，並稍微核對其金額，所辯不知信用卡是偽造云云乃事後
    卸責之詞，不足採信。被告既明知該四名姓名年籍均不詳之成年男子所交付之前
    開二張信用卡是偽造的，又將之於刷卡端末機盜刷，其與該四名姓名年籍均不詳
    之成年男子間有犯意聯絡及行為分擔甚明，故縱前開九紙簽帳單均非被告所簽名
    偽造，亦不影響被告犯罪之成立。
    綜上所述，本件事證明確，被告犯行堪予認定，應予依法論科。
二、按信用卡是發卡機關經過信用審查之後，發給持卡人之一種證明，證明持卡人經
    發卡機關授權，在信用卡有效期間內，得持卡前去特約商店先消費後付款，此種
    權利之授予，對於特約商店有約束力，發卡機關亦必須對於特約商店結清帳款，
    ，是信用卡上之號碼、條碼內之資料與持卡人之姓名，已足以代表該此卡人之身
    分、簽帳權利與被授權之信用交易金額，故信用卡乃屬刑法第二百十條之私文書
    ，因此將偽造之信用卡插入信用卡端末機，將信用卡上條碼內之資料透過刷卡程
    序，傳送至提供信用卡端末機之銀行，使其接受信用交易簽帳之訊息，即屬行使
    偽造私文書（信用卡）；又按行為人於簽帳單上簽名，其主要功用在於使特約商
    店確認持卡人與提示人是否係同一人，此為信用卡制度中極重要之一道手續，是
    簽帳單之偽造仍足以生損害於公眾或他人，且簽帳單本身非無意思表示內容，該
    意思表示內容又非不得作為法律交易之證據，足見簽帳單本身亦屬刑法第二百十
    條所涵攝之私文書。被告與該四名姓名年籍均不詳之成年男子共同以前開二張偽
    造之信用卡，透過刷卡端末機將信用卡上條碼之資料及信用交易簽帳之訊息傳輸
    至中國信託銀行，並於信用卡終端機所列出之簽帳單上偽造如附表所示之署押，
    以完成偽造私文書，嗣又將該九紙偽造之簽帳單交付證人乙○○予以行使，足生
    損害於聯邦銀行、美國銀行、「李懷秀」、「李國立」「Ｌ．Ｆ．Ｈ」、「陳和
    南」及中國信託銀行，核被告所為係犯刑法第二百十六條行使偽造私文書、第二
    百十條之偽造私文書罪及同法第三百三十九條第一項、第三項之意圖為自己不法
    之所有，以詐術使人將本人之物交付未遂罪。又被告已行使偽造信用卡，著手施
    用詐術使中國信託銀行將盜刷之金額如數撥入證人乙○○之帳戶，惟被告尚未取
    得該筆款項，被告之詐欺取財之犯行尚未完成，依刑法第二十五條第一項之規定
    ，為未遂犯，併予敘明。又被告與該四名姓名、年籍均不詳之成年男子就上開犯
    行，有共同犯意之聯絡及行為之分擔，應依刑法第二十八條之規定，論以共同正
    犯。被告於簽單上偽造署押之行為，乃偽造私文書之階段、部分行為，偽造私文
    書之低度行為復為行使之高度行為所吸收，均不另論罪。被告先後多次行使偽造
    私文書（信用卡）、行使偽造私文書（簽帳單）與詐欺取財未遂，均時間緊接，
    所犯構成要件均相同之罪，顯均係基於概括犯意所為，均為連續犯，依刑法第五
    十六條規定，分別以一罪論，並均加重其刑。再被告行為後，九十年六月二十日
    總統公布增訂刑法第二百零一條之一之規定，並自同年六月二十二日起生效，依
    現行刑法第二百十條規定：「偽造、變造私文書，足以生損害於公眾或他人者，
    處五年以下有期徒刑。」，同法第二百十六條係規定行使上開偽造私文書罪，依
    上開法條論處刑責，而增訂之刑法第二百零一條之一係規定：「意圖供行使之用
    ，而偽造、變造信用卡、金融卡、儲值卡或其他相類作為簽帳、提款、轉帳或支
    付工具之電磁紀錄物者，處一年以上七年以下有期徒刑，得併科三萬元以下罰金
    。行使前項偽造、變造之信用卡、金融卡、儲值卡或其他相類作為簽帳、提款、
    轉帳或支付工具之電磁紀錄物者，或意圖供行使之用，而收受或交付於人者，處
    五年以下有期徒刑，得併科三萬元以下罰金。」，為刑法第二百十條及二百十六
    條之特別規定，比較上開二規定，以增訂前之刑法第二百十條、第二百十六條之
    規定較有利於被告，依刑法第二條第一項但書規定，應適用增訂前之刑法第二百
    十六條、第二百十條之行使偽造準私文書罪之規定。又被告所犯上開行使偽造私
    文書罪及詐欺取財未遂罪間，有一行為而觸犯數罪名之想像競合關係，為想像競
    合犯，依刑法第五十五條之規定，應從一重之行使偽造私文書罪處斷。再如前所
    述，被告以前開偽造之信用卡盜刷詐欺未遂，並行使偽造之簽帳單係犯行使偽造
    私文書罪及詐欺取財未遂罪，公訴人雖未就被告行使偽造簽帳單部分之犯行起訴
    ，且認被告僅犯詐欺未遂罪，惟被告行使偽造私文書之犯行與公訴人起訴之詐欺
    取財未遂之犯行間，有想像競合裁判上一罪之關係，本院自得加予審理，附此敘
    明。被告前於八十年間因侵占案件，經本院判處有期徒刑四月確定，於八十三年
    四月二時日執行完畢，此有臺灣桃園地方法院檢察署刑案資料查註紀錄表、台灣
    高等法院被告全國前案紀錄表各一份在卷可按，其於有期徒刑執行完畢，五年內
    再犯本案有期徒刑以上之罪，為累犯，應依法遞加重其刑。爰審酌被告犯罪動機
    、目的、手段、尚未取得金錢，所生之危害非大，及犯後否認犯行等一切情狀，
    量處如主文所示之刑。又被告行為後，刑法第四十一條關於有期徒刑易科罰金折
    算標準之規定，業於九十年一月四日修正，於同年月十日經總統公布，於同月十
    二日施行，經比較新舊法，因依新法規定，本件被告所宣告之刑得易科罰金，較
    舊法不得易科罰金對被告為有利，依刑法第二條第一項前段之規定，應適用裁判
    時之新法（第四十一條第一項前段），爰依修正後刑法第四十一條第一項前段規
    定，諭知被告所處有期徒刑易科罰金之折算標準，併此敘明。
三、扣案如附表所示之簽帳單九紙（附於台灣桃園地方法院檢察署八十七年度偵字第
    一七０九五號卷），係商店存根聯，為被告所有，且係因犯罪所得之財物，應依
    刑法第三十八條第一項第二款之規定宣告沒收；又前開九紙簽帳單顧客存根聯上
    所偽造之「李懷秀」、「李國立」、「Ｌ．Ｆ．Ｈ」、「陳和南」等署名，因屬
    偽造之署押，應依刑法第二百十九條規定予以宣告沒收。至於前開二張偽造之信
    用卡及簽帳單顧客存根聯，因均未扣案，且由該四名姓名、年籍均不詳之成年男
    子所取走，為免將來執行上之困難，故不併予宣告沒收；又前開商店存根聯上所
    偽造之「李懷秀」、「李國立」、「Ｌ．Ｆ．Ｈ」、「陳和南」等署名，係屬偽
    造私文書之一部分，已因沒收該九紙商店存根聯而包括在內，亦不應重為沒收之
    諭知（最高法院五十一年臺上字第一零五四號判例參照），均附此敘明。
據上論斷，應依刑事訴訟法第二百九十九條第一項前段，刑法第二條第一項、第五十
六條、第二百十條、第二百十六條、第三百三十九條第一項、第三項、第五十五條、
第四十七條、第三十八條第一項第二款、修正後第四十一條第一項前段，罰金罰鍰提
高標準條例第一條前段、第二條，判決如主文。
本案經檢察官黃智勇到庭執行職務。
中      華      民      國      九十    年      十一    月      八      日
                                    臺灣桃園地方法院刑事第六庭
                                        法  官  林  春  鈴
右正本證明與原本無異。
如不服本判決，應於判決送達後十日內向本院提出上訴狀( 應附繕本 )，上訴於
臺灣高等法院。
                                        書記官  江  世  亨
中        華        民        國   九十   年   十一   月    九    日
附表：
┌──┬────┬────┬──────┬──────┬──┬────┐
│編號│卡    號│刷卡時間│刷 卡 金 額 │被  偽  造  │銷售│調閱編號│
│    │        │        │（單位：元）│之  姓  名  │類別│        │
├──┼────┼────┼──────┼──────┼──┼────┤
│ １ │１６０１│時分│一一００００│  李懷秀    │銷完│ 001590 │
├──┼────┼────┼──────┼──────┼──┼────┤
│ ２ │１６０１│時分│  八五０００│  李國立    │銷完│ 001596 │
├──┼────┼────┼──────┼──────┼──┼────┤
│ ３ │１６０１│時３分│一０００００│  李懷秀    │銷完│ 001602 │
├──┼────┼────┼──────┼──────┼──┼────┤
│ ４ │１６０１│時分│  七五五００│Ｌ．Ｆ．Ｈ  │銷完│ 001609 │
├──┼────┼────┼──────┼──────┼──┼────┤
│ ５ │１６０１│時分│  九五０００│Ｌ．Ｆ．Ｈ  │銷完│ 001612 │
├──┼────┼────┼──────┼──────┼──┼────┤
│ ６ │７２０１│時４分│      三五０│  陳和南    │銷售│ 001613 │
├──┼────┼────┼──────┼──────┼──┼────┤
│ ７ │１６０１│時６分│一一五五００│Ｌ．Ｆ．Ｈ  │銷完│ 001615 │
├──┼────┼────┼──────┼──────┼──┼────┤
│ ８ │７２０１│時６分│      二五０│  陳和南    │銷售│ 001616 │
├──┼────┼────┼──────┼──────┼──┼────┤
│ ９ │１６０１│時７分│  七五０００│Ｌ．Ｆ．Ｈ  │銷完│ 001618 │
└──┴────┴────┴──────┴──────┴──┴────┘
  註：卡號１６０１乃卡號0000000000000000之簡寫。
      卡號７２０１乃卡號0000000000000000之簡寫。
      刷卡金額合計六十五萬六千六百元
附錄論罪科刑依據之法條：
刑法第二百十條
偽造、變造私文書，足以生損害於公眾或他人者，處五年以下有期徒刑。
刑法第三百三十九條：
意圖為自己或第三人不法之所有，以詐術使人將本人或第三人之物交付者，處五年以
下有期徒刑、拘役或科或併科一千元（已提高十倍為一萬元）以下罰金。
以前項方法得財產上不法之利益或使第三人得之者，亦同。
前二項之未遂犯罰之。


司法院資訊處製作；財團法人民間司法改革基金會備份。
